臺灣屏東地方法院刑事判決　　　　　　 100年度訴字第1024號
公　訴　人　臺灣屏東地方法院檢察署檢察官
被　　　告　徐文光
上列被告因誣告案件，經檢察官提起公訴（100年度偵字第2935號）
本院判決如下：
    主  文
徐文光無罪。
    理  由
一、公訴意旨略以：被告徐文光明知告訴人邱昭光並無將其所有
    坐落屏東縣屏東市○○路46號3 至5 樓出租給俗稱「貓仔」
    之特種營業女子，亦無人在該處吸毒，竟意圖使告訴人邱昭
    光受刑事處分，於民國99年1 月4 日及同年月6 日匿名分別
    向屏東縣政府警察局屏東分局及屏東縣政府消防局檢舉，誣
    告告訴人邱昭光上述房屋內有人吸毒及住有「貓仔」，請上
    述單位派員取締，致屏東縣政府警察局屏東分局及屏東縣政
    府消防局分別派員前往該處調查，足使告訴人邱昭光遭受刑
    事追訴處罰，因認被告徐文光涉犯刑法第169 條第1 項誣告
    罪嫌等語。
二、按犯罪事實應依證據認定之，無證據不得認定犯罪事實，刑
    事訴訟法第154 條第2 項定有明文。次按刑法之誣告罪，以
    意圖他人受刑事或懲戒處分，向該管公務員誣告為構成要件
    ，故該項犯罪，不特須指出其具體事實，足以使人受刑事或
    懲戒處分，且須明知其為虛偽，具有故意構陷之情形始能成
    立，如對於事實有所誤認，即缺乏此種意思條件，自難令負
    誣告責任；誣告罪之成立，以告訴人所訴被訴人之事實必須
    完全出於虛構為要件，若有出於誤會或懷疑有此事實而為申
    告，以致不能證明其所訴之事實為真實，縱被訴人不負刑責
    ，而告訴人本缺乏誣告之故意，亦難成立誣告罪名，此有最
    高法院22年上字第3368號、44年台上字第892 號判例意旨足
    參。
三、訊據被告徐文光固不否認曾於98年8 月間有向屏東稅捐處為
    行政檢舉證人邱昭光出租房屋逃漏稅等事實，惟堅決否認有
    何誣告之犯行，辯稱：伊是具名為行政檢舉證人邱昭光涉及
    不法出租房屋，並未匿名向屏東縣政府警察局屏東分局及屏
    東縣政府消防局檢舉證人邱昭光之上開房屋有人吸毒之情事
    等語。經查：
  (一)被告於99年1 月4 日上午10時57分許，曾以其所申請使用之
    門號0000000000號行動電話以「大龍」之名向屏東分局第二
    組檢舉告訴人邱昭光位於屏東市○○路46號住宅3 、4 、5
    樓涉嫌無照出租套房，且其內之房客涉有吸毒嫌疑乙節，為
    被告於警詢時供承於卷( 見99年度他字第742 號卷第16頁背
    面) ，經核與屏東分局第二組受理民眾報案紀錄簿上留有報
    案人電話為0000000000號，另經屏東分局第二組調閱該組自
    動電話00-0000000號之通聯明細，於99年1 月4 日上午10時
    57分27秒有接受來自00-0000000之中華市話來電，經向中華
    電信查詢門號00-0000000號之用戶，確為被告徐文光所用，
    申裝地址為被告屏東縣麟洛鄉○○路250 號居所之情相符，
    有屏東分局第二組受理民眾報案紀錄簿1 紙( 見99年度他字
    第742 號卷第4 頁) 、門號00-0000000號、00-0000000號之
    通調閱查詢單各1 份( 見99年度他字第742 號卷第23-26 頁
    ) 存卷足考，是此部分事實，堪先認定。
  (二)次以證人即陳春蘭之夫鍾經邦於本院審理中證述: 被告與其
    妹於98年7 月25日至證人鍾經邦住處，證人鍾經邦言談間曾
    提及屏東市○○路46號大樓82年時候也是邱昭光家族，2 樓
    有卡拉ＯＫ有側門，進出比較複雜，有女孩穿的比較花枝招
    展，會在那邊出入，派出所有臨檢過，那個是開放式空間，
    晚上有安排臨檢勤務等語( 見本院卷第39頁及背面) ，是被
    告因聽聞及此，並曾見告訴人邱昭光之屏東市○○路46號大
    樓限女性之招租廣告( 見99年度他字第742 號卷第12、17頁
    ) ，主觀上乃懷疑、誤認告訴人邱昭光上開大樓之樓上係租
    予歡場女子，出入複雜，而可能涉及施用毒品等不法情事，
    而為檢舉，尚非明知為虛偽之事實，而故意構陷告訴人邱昭
    光之情形，自與誣告罪之主觀要件不符。
  (三)另依被告所檢舉內容係告訴人邱昭光上開大樓樓上內有人吸
    毒及住有「貓仔」之女子，而警方因而前往上開大樓查訪乙
    情，業據告訴人邱昭光指述綦詳，並有屏東縣政府警察局屏
    東分局99年1 月6 日交辦單、屏東分局第二組受理民眾報案
    紀錄簿( 見99年度他字第742 號卷第3-5 頁) 、查訪照片8
    幀( 見99年度他字第742 號卷第12-14 頁) 在卷足徵，是此
    部分事實，同堪認定，惟依被告所檢舉之上揭內容，警方固
    有因之前往告訴人邱昭光上開大樓查訪，然此僅係警方因民
    眾檢舉為求證檢舉內容而前往瞭解實際情形以回覆檢舉人，
    此舉固可能使告訴人邱昭光名譽受損，然尚不足以使告訴人
    邱昭光受有何刑事或懲戒處分，是被告之檢舉內容與誣告罪
    之要件均不相符。
四、綜上所述，檢察官所舉之證據不足以證明被告徐文光確有誣
    告之故意。此外，復查無其他積極證據足資認定被告徐文光
    確有檢察官所指之誣告犯行，既不能證明被告犯罪，揆諸前
    開法條之規定，依法自應為被告徐文光無罪之諭知。
據上論斷，應依刑事訴訟法第301條第1項前段，判決如主文。
本案經檢察官潘國威到庭執行職務。
中    華    民    國  100     年    11    月    11    日
                  刑事第一庭  審判長  法  官  涂裕洪
                                      法  官  許嘉仁
                                      法  官  蕭筠蓉
以上正本證明與原本無異。
如不服本判決應於收受判決後10日內向本院提出上訴書狀，並應
敘述具體理由；其未敘述上訴理由者，應於上訴期間屆滿後20日
內向本院補提理由書（均須按他造當事人之人數附繕本）「切勿
逕送上級法院」。
中    華    民    國   100    年    11    月    11    日
                                      書記官  張語恬